【裁判字號】    99,台上,6847
【裁判日期】    991104
【裁判案由】    偽造文書等罪
【裁判全文】
最高法院刑事判決            九十九年度台上字第六八四七號
上  訴  人  謝聰敏
上列上訴人因偽造文書等罪案件，不服台灣高等法院高雄分院中
華民國九十八年四月七日第二審判決（九十七年度上訴字第一三
三五號，起訴案號：台灣高雄地方法院檢察署九十六年度偵字第
一六五三七、一六五三八號；移送併辦案號：台灣高雄地方法院
檢察署九十七年度偵字第七五九四號），提起上訴，本院判決如
下：
    主  文
上訴駁回。
    理  由
按刑事訴訟法第三百七十七條規定，上訴於第三審法院，非以判
決違背法令為理由，不得為之。是提起第三審上訴，應以原判決
違背法令為理由，係屬法定要件。如果上訴理由書狀並未依據卷
內訴訟資料，具體指摘原判決不適用何種法則或如何適用不當，
或所指摘原判決違法情事，顯與法律規定得為第三審上訴理由之
違法情形，不相適合時，均應認其上訴為違背法律上之程式，予
以駁回。上訴人謝聰敏上訴意旨略謂：(一)、原判決既認定上訴人
係聯合生技國際股份有限公司（下稱聯合生技公司）之監察人，
又在理由內推認上訴人自有辦法取得該公司之印章，卻罔顧系爭
股東臨時會議之主要目的，即在於取回存置於會計師事務所之公
司印鑑等物件，僅拘泥於該會議召開之形式與程序之合法性，逕
行採用證人許世明、林佳瑞、鄒宗達及郭仕女所謂伊等未實際到
場，無股東臨時會議之證言，並以系爭聯合生技公司股東臨時會
之會議紀錄，因由上訴人提出向會計師事務所人員行使為由，推
認係出於上訴人所偽造，尚嫌理由欠備。(二)、其實，聯合生技公
司遭檢、調機關聯合搜索後，已陷停頓狀態，各投資人為取回股
本，確有「自救會議」，上訴人雖未主動召集，仍被動參加，紛
亂之中，被推舉為主席，並不認識到場股東，豈有偽造會議紀錄
之必要？原審未釐清系爭會議究為股東臨時會議或「自救會議」
之性質，遽為前者之認定，非無理由矛盾之違誤。況郭仕女乃遭
判刑之人，所言難信；許世明雖謂未到場與會，尚非否認此會之
存在，原審不傳喚其他到場人士詳查，復未就陳宏傑、林佳瑞委
請陳耀明代理出席會議之委託書送為鑑定，憑以判斷上訴人所言
之真實性，遽行為有罪之判決，當有未盡證據調查職責之違失。
(三)、何以系爭所謂偽造之聯合生技公司股東臨時會之會議紀錄，
不應諭知沒收，原判決無何說明，同屬理由不備云云。惟查：證
據之取捨、證明力之判斷及事實之認定，俱屬事實審法院自由裁
量判斷之職權，此項職權之行使，倘不違背客觀存在之經驗法則
或論理法則，即無違法可言，觀諸刑事訴訟法第一百五十五條第
一項規定甚明。而法院認定事實，並不悉以直接證據為限，若綜
合各項直接、間接證據，而為合理推認，乃非法之所禁。再同法
第三百七十九條第十款所稱應於審判期日調查之證據，係指與待
證事實具有重要關係，且客觀上認為有調查之必要性，為認定事
實、適用法律之基礎者而言，如事實尚無不明，自毋庸贅行其他
查證，亦無未盡證據調查職責之違法情形存在。本件原判決關於
上訴人行使偽造私文書部分，主要係依憑上訴人直承確有為變賣
聯合生技公司資產，而提出系爭臨時股東會會議紀錄，向會計師
事務所人員行使，取回該公司印鑑章之部分自白；許世明供證：
伊未收得臨時股東會之開會通知，亦未到場參加；鄒宗達堅稱：
既未出席上揭會議，更未擔任紀錄，且不知上訴人有被推派為該
公司「臨時對外法定代理人」之事；林佳瑞直言：伊雖為聯合生
技公司之掛名負責人，但未舉辦系爭臨時股東會議，亦未出席該
會或被通知與會；郭仕女同謂：根本無所謂召開股東臨時會之事
，伊亦未在場；陳宏傑、林佳瑞一致供稱：未曾委請陳耀明代理
出席會議；陳宏傑更謂：不知遭掛名登記為董事各等語之證言；
虛偽記載上訴人係該會議主席，鄒宗達任紀錄，出席者有「許世
明、陳宏傑、鄒宗達、謝聰敏、黃文偉、陳耀明、馮炳輝」，決
議推舉上訴人為該公司「臨時對外法定代理人」之臨時股東會會
議紀錄；參諸上訴人在第一審先稱：當時情形很亂，無法確認哪
些股東到場，沒有會議紀錄，亦未提出於主管機關；復謂：當天
「沒有簽到，只有一張簡單的稿紙」、「當天就撕毀了」，「當
初看到鄒（宗達）先生拿出來在那裏寫」；再改言：沒有名冊，
不知何人擔任紀錄各云云，數異其詞，顯然情虛；復衡諸上訴人
既為監察人，自有取得公司一般印章之情況證據資料，乃認定上
訴人確有如原判決事實欄所載關於此部分之犯行，因而撤銷第一
審關於此部分之不當無罪判決，改判依較有利之行為時法，論處
上訴人犯共同行使偽造私文書罪刑（牽連犯較輕之詐欺取財罪名
）。對於上訴人僅承認行使該文書，而矢口否認犯罪，所為確有
開會，不識其他與會人員，豈能偽造載有諸人姓名之會議紀錄云
云之辯解，如何係畏罪飾卸之語，不足採信，亦據卷內訴訟資料
予以指駁、說明。所為之事實認定及得心證理由，俱有各證據資
料在案可稽，自形式上觀察，並未違背客觀存在之經驗法則、論
理法則，且既係綜合各項直接、間接證據而為合理判斷，事實尚
無不明。上訴意旨置原判決已明白論斷之事項於不顧，就屬原審
採證認事職權之適法行使，任憑己意指摘為違法，且猶執陳詞，
徒為單純之事實爭議，不能認為適法之第三審上訴理由。偽造之
會議紀錄，已行使交付會計師事務所，其上印文為真正，乏沒收
依據，原判決不予宣告沒收，並無不合，亦無贅行說明必要。依
上說明，應認其關於行使偽造私文書部分之上訴，為違背法律上
之程式，予以駁回。至詐欺取財罪部分，核屬刑事訴訟法第三百
七十六條第四款所列不得上訴於第三審之輕罪名，因牽連犯之行
使偽造私文書罪部分上訴不合法，無從為實體審理，則此輕罪名
部分，自亦不能適用審判不可分之原則予以實體審理，應併予駁
回。又所犯使公務員登載不實文書罪部分，同屬不得上訴於第三
審法院之案件（同法條第一款），此部分上訴不合法，同予駁回
。
據上論結，應依刑事訴訟法第三百九十五條前段，判決如主文。
中    華    民    國  九十九  年   十一   月    四    日
                      最高法院刑事第十庭
                          審判長法官  花  滿  堂  
                                法官  黃  正  興  
                                法官  陳  東  誥  
                                法官  洪  昌  宏  
                                法官  魏  新  和  
本件正本證明與原本無異
                                      書  記  官  
中    華    民    國  九十九  年   十一   月    八    日
                                                      K

司法院資訊處製作；財團法人民間司法改革基金會備份。
